【裁判字號】    89,家訴,77
【裁判日期】    891130
【裁判案由】    否認子女
【裁判全文】
臺灣板橋地方法院民事判決  八十九年度家訴字第七七號
    原      告    甲○○
    被      告    乙○○  民.
                          住宜.
    兼法定代理人  丙○○  住同.
右當事人間請求否認子女事件，本院判決如左：
    主      文
確認被告乙○○非原告與被告丙○○之婚生女。
訴訟費用由被告負擔。
    事      實
甲、原告方面：
一、聲明：求為判決如主文所示。
二、陳述：原告與被告丙○○原係夫妻，婚後因個性不合，於民國八十八年十月二十
          八日簽訂離婚協議書，延至八十九年二月間方至戶政事務所辦妥離婚登記
          ，原告旋即於同年三月間生下一女即被告乙○○，惟原告與被告丙○○已
          分居多年，是被告乙○○應非自被告丙○○受胎所生。為此，依民法第一
          千零六十三條第二項之規定，提起本件否認子女之訴，請求判決確認被告
          乙○○非原告與被告丙○○之婚生女。
三、證據：提出戶籍謄本、離婚協議書影本各乙份為證，並聲請鑑定兩造間之親子血
          緣關係。
乙、被告方面：
一、聲明：求為判決駁回原告之訴。
二、陳述：原告與被告丙○○於八十七年間即分居至今，故被告乙○○確非自被告陳
          偉龍受胎所生。
丙、本院依聲請囑託法務部調查局鑑定被告乙○○是否為原告與被告丙○○所生。
    理      由
一、原告主張：其與被告丙○○原係夫妻，婚後因個性不合而協議離婚，並自八十七
    年間即分居，惟延至八十九年二月間始至戶政事務所辦離婚登記，原告旋於同年
    三月間生下一女即被告乙○○，故乙○○應非自丙○○受胎所生之事實，業據提
    出離婚協議書、戶籍謄本為證。被告對於上開事實雖自認不諱，惟按關於認諾及
    訴訟上自認或不爭執事實之效力之規定，於否認子女之訴不適用之，民事訴訟法
    第五百九十四條定有明文。故被告丙○○雖對於被告乙○○非原告與其所生之事
    實予以自認，然否認子女之訴事關公益，係屬法院應依職權調查之事項，揆諸前
    揭條文之規定，自不生訴訟法上自認之效果，本院仍應依職權為調查。
二、而經本院囑託法務部調查局鑑定被告乙○○是否為原告與被告丙○○所生結果，
    經該局以人類紅血球型ＡＢＯ式血型鑑定法、人類遺傳因子ＤＮＡ  ＳＴＲ式型
    別鑑定法鑑定認以：「：：依據遺傳法則，乙○○之ＤＮＡ  ＳＴＲ式Ｄ３Ｓ１
    ３５８、ｖＷＡ、ＦＧＡ、Ｄ５Ｓ８１８、Ｄ８Ｓ１１７９、Ｄ２１Ｓ１１、Ｄ
    １６Ｓ５３９型別與丙○○之各項相對應型別均矛盾，因此認乙○○不可能為甲
    ○○與丙○○二者間所生。」，有該局八十九年九月十八陸(四)字第八九○六三
    七七二號鑑定通知書附卷可稽。是原告之主張，堪信為真實。
三、按「從子女出生回溯自第一百八十一日起至第三百零二日止為受胎期間。」又「
    妻之受胎係在婚姻關係存續中者，推定其所生之子女為婚生子女。前項推定如夫
    妻之一方能證明妻非自夫受胎者，得提起否認之訴，但應於知悉子女出生之日起
    一年內為之。」民法第一千零六十二條第一項、第一千零六十三條分別定有明文
    。查本件被告乙○○係八十九年三月六日生，原告與丙○○則係於八十三年八月
    六日與丙○○結婚，於八十九年二月十日離婚，有其等之戶籍謄本在卷可稽。是
    依上開法文回溯計算，原告受胎之日期，係在其與被告丙○○婚姻關係存續中，
    依法應推定乙○○為原告與丙○○之婚生女。然原告自八十七年間起即未與丙○
    ○同居，且經前開親子血緣關係鑑定之結果，亦認乙○○不可能為原告與丙○○
    二者間所生。職是，原告於乙○○出生之日起一年內提起本件訴訟，請求確認乙
    ○○非原告與丙○○所生之婚生女，於法洵屬有據，應予准許。
四、據上論結，本件原告之訴為有理由，依民事訴訟法第七十八條、第八十五條第一
    項前段，判決如主文。
中      華      民      國    八十九    年     十一     月     三十     日
                                          臺灣板橋地方法院家事法庭
~B法  官  黃信樺
右為正本係照原本作成。
如不服本判決應於送達後廿日內向本院提出上訴狀。
中      華      民      國    八十九    年     十一     月     三十     日
~B書記官  王波君


司法院資訊處製作；財團法人民間司法改革基金會備份。
